【裁判字號】    97,家訴,29
【裁判日期】    980428
【裁判案由】    分割遺產等
【裁判全文】
臺灣雲林地方法院民事判決              97年度家訴字第29號
原      告  庚○○
訴訟代理人  蘇顯讀律師
被      告  乙○○
被      告  己○○
                        6樓
訴訟代理人  乙○○
            張  
                        6樓
被      告  戊○○
                        42之.
訴訟代理人  壬○○
被      告  辛○○
            丙○○
上列二人共同
訴訟代理人  洪士凱律師
            甲○○    住雲林縣.
上列當事人間請求分割遺產等事件，就遺產分割部分，本院於民
國98年4 月14日言詞辯論終結，判決如下：
    主      文
被繼承人郭明德之遺產應准予分割，分割方法如附表三所示分割
方法即兩造關於現金部分各應分得新台幣肆拾陸萬元肆仟陸佰壹
拾壹元；關於土地部分，如附圖乙案所示權利範圍編號Ｂ部分零
點零玖公頃由庚○○、己○○、戊○○、乙○○四人保持分
別共有，編號Ｃ部分零點壹伍壹玖公頃則由辛○○、丙○○二人
保持分別共有，編號Ｄ部分零點零零壹陸公頃由兩造六人保持公
同共有。
原告其餘之訴駁回。
訴訟費用由兩造各負擔六分之一。
    事實及理由
甲、程序事項：
    按訴狀送達後，原告不得將原訴變更或追加他訴，但擴張或
    減縮應受判決事項之聲明者，不在此限，民事訴訟法第255
    條第1 項第3 款定有明文。本件原告起訴時，其訴之聲明所
    主張分割之遺產範圍，係為如附表一編號1 、2 之不動產及
    同表編號3 臺灣銀行存款本金經扣除繼承必要費用之餘款。
    嗣於民國98年4 月14日本院言詞辯論期日以書狀變更其訴之
    聲明所主張分割之遺產範圍為如附表一之全部遺產。經核應
    屬擴張應受判決事項之聲明，揆諸前揭法條規定，原告所為
    訴之擴張，自可准許，合先敘明。
乙、兩造之主張：
一、原告方面：
（一）聲明：1.就被繼承人郭明德如附表一所示土地部分遺產，
      准予分割。其分割方法為：如卷內附圖（甲案）所示Ｂ
      部分由原告與被告己○○、戊○○、乙○○按應繼分各六
      分之一之比例分別共有；如卷內附圖（甲案）所示Ｃ部
      分由被告辛○○、丙○○按應繼分各六分之一之比例分別
      共有。2.如附表一所示建物部分遺產，由被告辛○○、丙○○依共有比例二分之一取得，但應先依鑑價之結果，以
      現金各別補償原告與被告己○○、戊○○、乙○○未能依
      應繼分分配之損失。3.如附表一所示之剩餘存款，由原告
      與被告己○○、戊○○、乙○○、辛○○、丙○○按應繼
      分各六分之一之比例取得。4.訴訟費用由兩造按應繼分比
      例負擔。
（二）主張：緣被繼承人郭明德於95年12月19日死亡，其配偶郭
      廖雪娥亦已死亡。兩造即被繼承人與郭廖雪娥所生之長子
      己○○、次子庚○○、長女戊○○、三子乙○○四人，及
      其與甲○○所生之四子辛○○、五子丙○○二人，合計共
      六人，因繼承而公同共有如附表一所示之遺產（不動產及
      動產部分）。其中附表一所示動產（即存款）部分之遺產
      ，應先扣除如附表二所示之繼承必要費用新臺幣（下同）
      478,741 元，再為分配。又被繼承人未以遺囑禁止繼承人
      分割遺產，兩造亦無禁止分割遺產之約定，惟兩造難以協
      調分割，迄今仍無法達成分割之協議，故依民法第1164條
      規定，訴請准予分割遺產等語。
（三）對被告抗辯之陳述：被繼承人生前交付被告戊○○保管之
      110 萬元，非為遺產，不列入遺產範圍。而獎學金部分是
      被繼承人生前口頭陳述要給訴外人郭晏瑜、郭甫瑄紅包，
      我有當場聽到。至於建物部分，我有幫忙做地基部分，而
      房屋稅繳納義務人是被繼承人，遺產稅核定稅額也是被繼
      承人，且戶籍資料顯示被告辛○○、丙○○是在79年間才
      搬入居住，訴外人甲○○並沒有出資興建。
二、被告己○○、乙○○方面：
（一）被告乙○○從小就搬出去未曾住在系爭建物，然訴外人甲○○說其很辛苦付出，並未能舉證證實之。
（二）被告乙○○有當場聽到被繼承人要給予訴外人郭晏瑜、郭
      甫瑄紅包。
（三）如採附圖（乙案），則被告辛○○、丙○○所分得土地兩
      面均緊鄰馬路，而我們沒有面臨道路，不公平。如果這樣
      要均持三分之一才公平。
三、被告戊○○方面：
（一）建物部分之興建，僅係甲○○單方面之說詞，沒有證據。
（二）被繼承人生前有寄放110 萬元，要把其中的60萬元給原告
      ，50萬元給被告丙○○作為結婚或養老之用。
（三）其餘同意原告所述。
四、被告辛○○、丙○○方面：
（一）被繼承人之遺產現金部分應以其死亡時為準，則除臺灣銀
      行2,927,900 元及利息43,025元外，尚有斗六市農會
      269,879 元及老農津貼共1 萬元，與斗六郵局15,126元及
      利息475 元，合計共3,266,405 元為其現金遺產。並應扣
      除繼承必要費用406,481 元（即喪葬費用378,000 元、遺
      產稅15,032元、繼承登記費用5,449 元、火化費用8,000
      元）後，再由兩造六人平均分配。至於被告辛○○請領之
      勞保給付喪葬補助款並非遺產，不在分割範圍之內。
（二）被繼承人之遺產建物部分，為被繼承人與訴外人甲○○合
      資興建，而增建部分則為訴外人甲○○自己出資建造；再
      者，該建物為未經辦理保存登記之不動產，依民法第759
      條之規定，尚不得請求為分割之處分，原告該部分之主張
      請予駁回。至於遺產土地部分則認應依附圖（乙案）之分
      割方法為適當。
（三）至於被繼承人生前寄託被告戊○○110 萬元之款項，被告
      戊○○應依循被繼承人之遺囑，將屬於被告丙○○部分之
      款項交付予被告丙○○。
丙、兩造不爭執事項：
一、兩造為被繼承人郭明德之子女，係第一順位法定繼承人；又
    其應繼分，兩造各為六分之一。
二、遺產範圍：附表一所示之土地、銀行存款本金暨利息。
三、繼承必要費用：附表二所示喪葬費、遺產稅、繼承登記費及
    火化費用，合計共406,481 元。
四、兩造間關於被繼承人郭明德生前立書委託被告戊○○保管之
    110 萬元款項之用途，均無爭執，同認非屬遺產；而兩造間
    關於此部分，所爭執者，主要為戊○○應如何完成保管、交
    付（何時交付）予被繼承人所指定之人等任務，然此與遺產
    分割無關。
五、兩造就如附表一所示建物部分，並未登記一事，並無爭執。
丁、得心證之理由：
一、經查，被繼承人郭明德於95年12月19日死亡，郭明德之配偶
    郭廖雪娥則先於94年11月27日辭世，兩造均為郭明德之子女
    ，係其第一順位法定繼承人，應繼分各為六分之一；被繼承
    人郭明德留有如附表一所示編號1 、3 至5 之遺產，並因繼
    承必要而支出如附表編號1 至4 之費用之事實。有繼承系統
    表、戶籍謄本、土地登記謄本、地籍圖謄本、財政部臺灣省
    中區國稅局遺產稅繳清證明書、臺灣銀行優惠儲蓄存款綜合
    服務存摺暨客戶所有存款明細查詢單、斗六市農會存款存摺
    暨交易明細表、斗六郵局郵政存簿儲金儲金簿暨交易明細表
    、弘大全方位寶塔訂購申請單、善得生命禮儀集團收付一覽
    表、高山企業服份有限公司統一發票、德樺興業社統一發票
    、財政部臺灣省中區國稅局95年度遺產稅繳款書、臺中市殯
    葬管理所使用規費收據、雲林縣政府戶政規費收據、土地登
    記規費收據、地政規費收據等件影本在卷為憑，且為兩造所
    不爭執，自堪信為真實。
二、按繼承人有數人時，在分割遺產前，各繼承人對於遺產全部
    為公同共有；又繼承人得隨時請求分割遺產，但法律另有規
    定或契約另有訂定者，不在此限，民法第1151條、第1164條
    分別定有明文。查本件兩造就遺產無法協議分割，亦無不可
    分割之協議，則原告訴請法院裁判分割遺產，於法即無不合
    ，應予准許。
三、惟被繼承人郭明德所留之遺產範圍為何或應為裁判分割之標
    的？為兩造間主要爭執問題，自應先於分割方法而為判斷。
    亦即(一)附表一編號2 之建物是否可以為裁判分割？(二)被告辛○○請領之勞保給付喪葬津貼是否為遺產範圍？(三)附表二編
    號5 之必要雜支費用是否屬必要之喪葬費用？茲分項說明如
    下：
（一）關於附表一編號2 之建物有不能為裁判分割之問題，則是
      否屬遺產範圍，尚無先為判斷之必要。
１、第按因繼承、強制執行、公用徵收或法院之判決，於登記前
    已取得不動產物權者，非經登記，不得處分其物權，民法第
    759 條定有明文。
２、原告主張附表一編號2 之建物為被繼承人郭明德之遺產乙節
    ，除提出財政部臺灣省中區國稅局遺產稅繳清證明書為證外
    ，並言稱該建物之房屋稅繳納義務人亦是被繼承人郭明德等
    語。而被告辛○○、丙○○亦不否認被繼承人郭明德為房屋
    稅之繳納義務人，惟辯稱該建物係被繼承人與訴外人甲○○
    合資興建，而增建部分則為訴外人甲○○自己出資建造等語
    ，亦即兩造就此部分是否應納入遺產一事固有爭執。
３、然此一建物，既未辦理保存登記，則為兩造所不爭執，一如
    前述。復因未經辦理保存登記之建物，依規定，尚不得為分
    割之處分行為，僅得為事實上之使用受益，自不宜將之列為
    本件分割標的，是原告就此部分，逕自請求分割，既為法律
    所不許，兩造就此部分權利歸屬之爭執，並不礙本件判決之
    結論。
４、承上，附表一編號2 之建物，縱然認為屬被繼承人郭明德之
    遺產，然此，既屬未經辦理保存登記之建物，依前揭規定，
    尚不得為分割之處分行為，是原告請求分割此部分之遺產，
    非有理由，應予駁回。
（二）關於被告辛○○請領之勞保給付喪葬津貼是否為遺產範圍
      ？
１、按被保險人之父母、配偶或子女死亡時，依下列規定，請領
    喪葬津貼：一、被保險人之父母、配偶死亡時，按其平均月
    投保薪資，發給三個月。又被保險人在保險有效期間死亡時
    ，除由支出殯葬費之人請領喪葬津貼外，遺有配偶、子女、
    父母、祖父母、受其扶養之孫子女或受其扶養之兄弟、姊妹
    者，得請領遺屬年金給付。前二條所定喪葬津貼、遺屬年金
    及遺屬津貼給付標準如下：一、喪葬津貼：按被保險人平均
    月投保薪資一次發給五個月。但其遺屬不符合請領遺屬年金
    給付或遺屬津貼條件，或無遺屬者，按其平均月投保薪資一
    次發給十個月。勞工保險條例第62條第1 款、第63 條 第1
    項、第63條之3 第1 項分別定有明文。故可知喪葬津貼之請
    領資格有二：其一係被保險人（即指有參加勞工保險之繼承
    人）之父母、配偶或子女死亡時，該勞工保險之被保險人；
    其二則係被保險人（即指有參加勞工保險之被繼承人）死亡
    時，其實際支出殯葬費用之人，或未符合請領遺屬年金或遺
    屬津貼之遺屬。於前者，申領該保險給付者，係以【尚生存
    之繼承人中具參加勞工保險資格者】為限，乃係本於其勞工
    保險契約而來。是被告辛○○所申領之勞保給付，係其自行
    支付保險費參與保險，依前揭規定，於其被繼承人死亡時，
    所得申領之保險給付，其性質為依上開規定所得請領之法定
    給付，且係直接給付予參與保險之繼承人，自非被繼承人郭
    明德之遺產顯然可見。惟倘若係後者時，則因其係【參加勞
    工保險之被繼承人】之死亡給付範圍，則該部分之勞保給付
    是否為遺產之範圍即生疑義。
２、次按，勞工保險係國家為實現憲法第153 條保護勞工及第
    155 條、憲法增修條文第10條第8 項實施社會保險制度之基
    本國策而建立之社會安全措施。保險基金係由被保險人繳納
    之保險費、政府之補助及雇主之分擔額所形成，並非被保險
    人之私產。被保險人死亡，其遺屬所得領取之津貼，性質上
    係所得替代，用以避免遺屬生活無依，故應以遺屬需受扶養
    為基礎，自有別於依法所得繼承之遺產。勞工保險條例第27
    條規定：「被保險人之養子女戶籍登記未滿6 個月者，不得
    享有保險給付之權利。」固有推行社會安全暨防止詐領保險
    給付之意，而同條例第63條至第65條有關遺屬津貼之規定，
    雖係基於倫常關係及照護扶養遺屬之原則，惟為貫徹國家負
    生存照顧義務之憲法意旨，並兼顧養子女及其他遺屬確受被
    保險人生前扶養暨無謀生能力之事實，勞工保險條例第27條
    及第63條至第65條規定應於本解釋公布之日起2 年內予以修
    正，並依前述解釋意旨就遺屬津貼等保險給付及與此相關事
    項，參酌有關國際勞工公約及社會安全如年金制度等通盤檢
    討設計（司法院大法官釋字第549 號解釋可供參照）。故可
    知被保險人之遺屬得受領死亡給付，依勞工保險例條第63條
    之規定包含喪葬給付、遺屬年金及遺屬津貼，此乃係國家社
    會輔助政策所致，其遺屬之請領乃依據前揭規定以受益人之
    身分行使權利，其性質係屬法定給付，而非屬遺產之範疇。
    故而，即使被繼承人郭明德死亡後係由被告辛○○領得勞工
    保險之死亡給付，被告辛○○亦係基於受益人身分而行使權
    利，並非因繼承取得。
３、綜上所述，無論被告辛○○係依勞工保險條例第62條亦或第
    63條之規定請領勞工保險給付之喪葬津貼，依上開說明，該
    筆款項均非屬被繼承人郭明德之遺產，是原告請求列為遺產
    範圍而為分割，實無理由，應予駁回。
（三）關於附表二編號5 必要雜支費用是否屬必要之喪葬費用？
１、按殯葬費為收殮及埋葬費用，其賠償範圍應以實際支出之費
    用，並斟酌被害人當地之習俗、被害人之身分、地位及生前
    經濟狀況決定之（最高法院92年度臺上字第1427號判決要旨
    可供參照）。再者，喪葬費用所須數額項目瑣碎而繁多，衡
    諸常情，甫經父喪心中悲痛不已，未能留下支出單據，事所
    常有，如強令實際支付喪葬費用之一方，就各筆開銷均應為
    充分之證明，事實上亦有舉證之困難，且難認公平合理。故
    本院衡諸被繼承人生前之身分、地位、經濟能力及當地習俗
    等情狀，認為附表2 編號5 之細目開支，除被繼承人指定獎
    學金12,000元外，原告所列費用並未逾被繼承人之身分、地
    位及經濟能力，核屬必要之喪葬費。
２、又被繼承人因感念訴外人即其孫郭晏瑜、郭甫瑄2 人能於就
    學課外之餘，尚撥空陪伴照顧被繼承人，被繼承人乃於生前
    遺願向原告等人交代指定，要給予2 人獎學金共12,000元，
    並據原告等人當庭陳述明確，則此部分，雖非屬繼承必要費
    用，然毋寧是被繼承人生前所為之贈與行為，為尊重被繼承
    人之遺願，且其金額非鉅，兩造若有就此續為爭執，亦有傷
    尊崇被繼承人之遺愛，故應依被繼人遺願，此部分不宜列入
    遺產分割而應由兩造協助交付給訴外人。
四、本件被繼承人郭明德已逝世並留有遺產，而依其遺產之種類
    ，及兩造之意願，本件分割遺產方法分述如下：
（一）按公同共有物分割之方法，除法律另有規定外，應依關於
      共有物分割之規定；又共有物之分割，依共有人協議之方
      法行之，分割方法不能協議者，法院得依任何共有人之聲
      請，命為下列之分配：一以原物分配於各共有人，二變賣
      共有物，以價金分配於各共有人，民法第830 條第2 項、
      第824 條第1 項、第2 項分別定有明文。次按，法院裁判
      分割共有土地時，除因該土地內部分土地之使用目的不能
      分割（如為道路）或部分共有人仍願維持其共有關係，應
      就該部分土地不予分割或准該部分共有人成立新共有關係
      外，應將土地分配於各共有人單獨所有；共有物之分割，
      無論為原物分割或變價分割，原則上均應按應有部分之比
      例分配於各共有人。又在公同共有遺產分割自由之原則下
      ，民法第1164條規定，繼承人得隨時請求分割遺產，該條
      所稱之「得隨時請求分割」，依同法第829 條及第830 條
      第1 項規定觀之，自應解為包含請求終止公同共有關係在
      內，俾繼承人之公同共有關係歸於消滅而成為分別共有，
      始不致與同法第829 條所定之旨趣相左，庶不失繼承人得
      隨時請求分割遺產之立法本旨（最高法院69年度臺上字第
      1831號判例、91年度臺上字第2087號判決、93年度臺上字
      第2609號判決意旨可供參照）。換言之，終止遺產之公同
      共有關係，既應以分割方式為之，將遺產之公同共有關係
      終止改為分別共有關係，性質上自亦屬分割遺產方法之一
      。末按裁判分割共有物訴訟，為形式之形成訴訟，其事件
      本質為非訟事件，故法院定共有物之分割方法，雖應斟酌
      當事人之聲明、共有物之性質、經濟效用及全體共有人之
      利益等公平決之，然不受當事人聲明之拘束。
（二）土地部分（即附表一編號1 之不動產）：
１、原告所提之訴雖係將分割遺產與分割共有物合併提起，然兩
    造於調解程序中，就分割共有物事件部分，已與另一被告丁○○達成協議，調解成立（97年度移調字第17號調解筆錄參
    照）。全體當事人並持該調解筆錄向斗六地政事務所為申請
    分割之登記，有行政規費收入收據影本乙紙在卷可稽。惟因
    尚須時日以待地政機關完成分割登記作業程序，然考量其業
    已進行登記程序，且兩造對該共有物之分割並無爭執，並為
    避免期日延宕過久影響當事人之權益，及使法律關係及早確
    定，是本院就兩造公同共有之土地部分而為裁判，併此敘明
    。
２、經查，如附表一編號1 之土地二面均有道路環繞，惟其西南
    方之道路為小巷弄，而東北方則係為較大之道路，該土地之
    西南區域有建物坐落，其餘區域則有被繼承人郭明德生前所
    種植之柚子果樹作物（此部分兩造均認無甚多價值，不列入
    遺產分割）等情，業據本院現場勘驗查明，有勘驗筆錄、勘
    驗略圖、現場照片等附卷可參，並有雲林縣斗六地政事務所
    97年11月6 日斗地四字第0970008018號函送之土地複丈成果
    圖在卷可佐。
３、本院審酌上揭土地之性質、現狀、地形、使用情形、經濟效
    用等情狀，認依附圖（乙案）所示之分割方法，係就部分共
    有人使用現狀分割，各分割土地均得面臨東北方之道路俾使
    其等能合理使用，且分割後各筆土地使用價值及利益相當；
    再者，原告與被告己○○、戊○○、乙○○係為被繼承人郭
    明德與已故配偶郭廖雪娥所生，而被告辛○○及丙○○則係
    被繼承人郭明德與訴外人甲○○所生，故兩造均認為依各房
    子女分別成立新的【分別共有】關係為適當，此觀原告所提
    如附表一編號1 之分割方案為被告己○○、戊○○、乙○○
    所同意，而被告辛○○與丙○○雖對該現物分割方法有所爭
    執，但其亦同意成立新的分別共有關係之情即明，且亦避免
    土地被實際細分而致不利於經濟效用及總體經濟之發展之困
    境；並斟酌如附圖（乙案）所示Ｄ部分為被繼承人郭明德生
    前售予建商建築房舍，然尚未移轉所有權，惟該部分之土地
    已有他人之建物坐落其上，而依其使用目的，有不能及不願
    分割之情形，爰保留該部分使兩造保持共有，俾利後續移轉
    所有權等相關處置以維兩造之權益，並恤被繼承人生前之信
    用。
４、承上，本院因認以如附圖（乙案）所示之方法分割土地，最
    為公平妥適，爰將系爭土地以如主文所示之方法為現物分割
    。
５、又附圖所示之分配權利範圍Ｂ、Ｃ部分之註記，地政事務所
    誤載為「公同共有」，自應依兩造各自合意，分別更正為【
    分別共有】，Ｄ部分則由兩造六人公同共有。
（三）動產部分：
１、按繼承人之喪葬費用，是否為繼承費用，民法雖未為規定，
    然此項費用既為完畢被繼承人之後事，所不可缺，參酌遺產
    及贈與稅法第17條第1 項第9 款亦規定被繼承人之喪葬費用
    由繼承財產扣除，自應由遺產負擔。
２、承上，被繼承人郭明德之遺產數額，應於其附表一編號3 至
    5 之積極遺產中扣除如附表二之費用（即3,266,405 －478,
    741 ＝2,787,664） ，再依兩造之應繼分各六分之一的比例
    分配，亦即兩造各分得464,611 元（小數點以下四捨五入）
    。
３、如此算法，表面上不足2 元，然就利息觀點而言，本件於判
    決確定後，被繼承人於實際執行時，客觀上可預期還有存款
    之利息收入，屆時再加上此2 元部分，應可如上所示之金額
    為分配。又屆時，利息金額，若有增加部分，併宜依六人比
    例平均分配。
五、綜上所述，本件原告之訴，一部有理由，一部無理由，揆以
    首揭說明，自應予以分割如主文所示。
六、末按分割共有物乃具非訟事件之性質，本院斟酌何種分割方
    法較能增進共有物之經濟效益，並兼顧兩造之利益，以決定
    適當之分割方法，不因何造起訴而有不同，故原告請求分割
    之訴雖有理由，惟關於訴訟費用負擔，自宜以共有人全體，
    各按兩造繼承權之比例共同負擔。又除因原告方面，並未將
    其所支付之訴訟費用之「證據原本」，於【言詞辯論終結前
    】提出法院以供核算外，被告等人有無因本案而支付相關必
    要費用或其各自支付之額度，並未全部呈現於法院，尚屬未
    完全明了，本院自宜僅諭知兩造應負擔之比例，至於詳細金
    額，宜俟本件訴訟確定後，由原告、被告等檢具相關費用支
    付明細及證據原本等資料，聲請法院核算裁定，附此敘明。
七、本件事證已臻明確，兩造其餘攻擊防禦方法、舉證及於言詞
    辯論終結後所提出之各項主張、答辯及舉證，於判決結果不
    生影響，爰不予一一論列，併予敘明。
戊、據上論結，原告之訴為一部有理由，一部無理由，依民事訴
    訟法第79條、第80條之1 、第85條第1 項但書、第2 項，判
    決如主文。
中    華    民    國    98    年    4     月    28    日
                  家事法庭  法  官  黃玉清
【附表一】：原告主張之遺產明細暨分割方法
┌──┬─────────┬────┬────┬─────────────┐
│編號│遺產標示          │面積（平│權利範圍│分割方法（金額：新臺幣）  │
│    │                  │方公尺）│        │                          │
├──┼─────────┼────┼────┼─────────────┤
│１  │斗六市○○段茄苳腳│6120    │4574分之│1.由原告與被告己○○、郭偉│
│    │小段816地號土地（ │        │6120    │  珍、乙○○四人分別共有如│
│    │地目：田）        │        │        │  卷內甲案之B部分。       │
│    │                  │        │        │2.由被告辛○○、丙○○二人│
│    │                  │        │        │  分別共有即卷內甲案之Ｃ部│
│    │                  │        │        │  分。                    │
├──┼─────────┼────┼────┼─────────────┤
│２  │斗六市嘉東里嘉東南│        │全部    │1.由被告辛○○、丙○○二人│
│    │路33號之建物（坐落│        │        │  分別共有。              │
│    │在如編號1 之土地）│        │        │2.由被告辛○○、丙○○二人│
│    │                  │        │        │  依鑑價結果以現金分別補償│
│    │                  │        │        │  原告與被告己○○、戊○○│
│    │                  │        │        │  、乙○○未能依應繼分繼承│
│    │                  │        │        │  之損失。                │
├──┼─────────┼────┼────┼─────────────┤
│３  │臺灣銀行優惠儲蓄存│        │        │1.左列各項之現金部分合計為│
│    │款2,927,900 元及利│        │        │  3,398,105元。           │
│    │息43,025元。 (現存│        │        │2.應先扣除必要費用478,741 │
│    │利息41,613元及被告│        │        │  元後，再就餘款分配。（即│
│    │辛○○、丙○○借支│        │        │  2,919,364 元）          │
│    │之1,412元之合計)  │        │        │3.由兩造各分得六分之一，即│
├──┼─────────┼────┼────┤  486,561 元。（小數點以下│
│４  │斗六市農會存款    │        │        │  四捨五入）              │
│    │269,879 元及老農年│        │        │                          │
│    │金1 萬元。        │        │        │                          │
├──┼─────────┼────┼────┤                          │
│５  │斗六郵局郵政儲金  │        │        │                          │
│    │15,126元及利息475 │        │        │                          │
│    │元。              │        │        │                          │
├──┼─────────┼────┼────┤                          │
│６  │被告辛○○請領之勞│        │        │                          │
│    │保喪葬補助131,700 │        │        │                          │
│    │元。              │        │        │                          │
└──┴─────────┴────┴────┴─────────────┘
【附表二】繼承必要費用明細表
┌──┬──────┬─────────┬───────┬─────┐
│編號│項目        │細目              │費用（新臺幣）│小結      │
├──┼──────┼─────────┼───────┼─────┤
│１  │喪葬費      │禮儀公司          │217,000       │378,000   │
│    │            ├─────────┼───────┤          │
│    │            │納骨塔使用費      │11,000        │          │
│    │            ├─────────┼───────┤          │
│    │            │塔位              │150,000       │          │
├──┼──────┼─────────┼───────┼─────┤
│２  │遺產稅      │                  │15,032        │15,032    │
├──┼──────┼─────────┼───────┼─────┤
│３  │火化費      │                  │8,000         │8,000     │
├──┼──────┼─────────┼───────┼─────┤
│４  │繼承登記費用│                  │5,449         │5,449     │
├──┼──────┼─────────┼───────┼─────┤
│５  │必要雜支費用│死亡證明書        │360           │72,260    │
│    │            ├─────────┼───────┤          │
│    │            │手尾錢            │6,000         │          │
│    │            ├─────────┼───────┤          │
│    │            │紙蓮花、元寶      │4,000         │          │
│    │            ├─────────┼───────┤          │
│    │            │祭品（往生至出殯）│6,000         │          │
│    │            ├─────────┼───────┤          │
│    │            │移靈誦經師父紅包  │3,200         │          │
│    │            ├─────────┼───────┤          │
│    │            │祭品（入塔）      │1,800         │          │
│    │            ├─────────┼───────┤          │
│    │            │入殮誦經師父紅包  │3,600         │          │
│    │            ├─────────┼───────┤          │
│    │            │封釘紅包          │3,600         │          │
│    │            ├─────────┼───────┤          │
│    │            │移靈車資          │6,000         │          │
│    │            ├─────────┼───────┤          │
│    │            │出殯誦經師父紅包  │3,600         │          │
│    │            ├─────────┼───────┤          │
│    │            │入塔誦經師父紅包  │3,600         │          │
│    │            ├─────────┼───────┤          │
│    │            │祭品（百日）      │6,000         │          │
│    │            ├─────────┼───────┤          │
│    │            │百日誦經師父紅包  │3,600         │          │
│    │            ├─────────┼───────┤          │
│    │            │平日祭拜供品      │5,300         │          │
│    │            ├─────────┼───────┤          │
│    │            │對年誦經師父紅包  │3,600         │          │
│    │            ├─────────┼───────┤          │
│    │            │被繼承人指定獎學金│12,000        │          │
├──┴──────┴─────────┴───────┼─────┤
│                    合              計                │478,741   │
└───────────────────────────┴─────┘
【附表三】：被繼承人郭明德遺產分割方法
┌──┬─────────┬────┬────┬─────────────┐
│編號│遺產標示          │面積（平│權利範圍│分割方法（金額：新臺幣）  │
│    │                  │方公尺）│        │                          │
├──┼─────────┼────┼────┼─────────────┤
│１  │斗六市○○段茄苳腳│6120    │4574分之│1.由原告與被告己○○、郭偉│
│    │小段816地號土地（ │        │6120    │  珍、乙○○四人分別共有如│
│    │地目：田）        │        │        │  附圖（乙案）之B部分。   │
│    │                  │        │        │2.由被告辛○○、丙○○二人│
│    │                  │        │        │  分別共有如附圖（乙案）之│
│    │                  │        │        │  Ｃ部分。                │
│    │                  │        │        │3.由兩造公同共有如附圖（乙│
│    │                  │        │        │  案）之Ｄ部分。          │
├──┼─────────┼────┼────┼─────────────┤
│２  │臺灣銀行優惠儲蓄存│        │        │1.左列各項之現金部分合計為│
│    │款2,927,900 元及利│        │        │  3,266,405元。           │
│    │息43,025元。 (現存│        │        │2.應先扣除如附表二之必要費│
│    │利息41,613元及被告│        │        │  用478,741 元後，再就餘款│
│    │辛○○、丙○○借支│        │        │  分配。（即2,787,664元） │
│    │1,412 元)         │        │        │3.由兩造各分得六分之一，即│
├──┼─────────┼────┼────┤  464,611 元。（小數點以下│
│３  │斗六市農會存款    │        │        │  四捨五入）              │
│    │269,879 元及老農年│        │        │                          │
│    │金1 萬元。        │        │        │                          │
├──┼─────────┼────┼────┤                          │
│４  │斗六郵局郵政儲金  │        │        │                          │
│    │15,126元及利息475 │        │        │                          │
│    │元。              │        │        │                          │
└──┴─────────┴────┴────┴─────────────┘
【附圖：土地分割方案（乙案）】
以上正本係照原本作成。
如對本判決上訴，應於判決送達後20日內向本院提出上訴狀。（
須附繕本）
中    華    民    國    98    年    4     月    28    日
                            書記官  鄭國銘


司法院資訊處製作；財團法人民間司法改革基金會備份。
